臺灣彰化地方法院交通事件裁定　　　　100年度交聲字第146號
移送機關即
原處分機關　交通部公路總局臺中區監理所彰化監理站
異　議　人
即受處分人　黃錦川
上列異議人即受處分人因違反道路交通管理處罰條例案件，不服
交通部公路總局臺中區監理所彰化監理站中華民國100年1月11日
彰監四字第裁64-Z00000000號違反道路交通管理事件裁決書所為
之處分，聲明異議，本院裁定如下：
    主  文
原處分撤銷。
黃錦川汽車駕駛人，駕駛職業聯結車經測試檢定酒精濃度超過規
定標準，處罰鍰新臺幣萬柒仟伍佰元，吊扣職業聯結車駕駛執
照拾貳個月，並應接受道路交通安全講習。
    理  由
一、原處分意旨略以：異議人即受處分人（下稱異議人）黃錦川
    於100年1月8日17時36分許，駕駛車牌號碼118－KT號營業貨
    運曳引車，行經國道1號北上208.8公里處，因酒駕為警查獲
    ，並經員警測得其呼氣所含酒精濃度達每公升0.52毫克，有
    酒後駕車之事實而當場舉發，並填製公警局交字第Z0000000
    0號舉發違反道路交通管理事件通知單（下稱舉發通知單）
    ，限於100年1月23日前向原處分機關到案，並經原處分機關
    於100年1月11日以彰監四字第裁64-Z00000000號違反道路交
    通管理事件裁決書（下稱裁決書）認異議人違反道路交通管
    理處罰條例第35條第1項第1款、第24條第1項第2款（原裁決
    書漏引）之規定，認定受處分人涉有「汽車駕駛人酒精濃度
    超過規定標準（0.4-0.55）」之違規行為，裁處吊扣駕駛執
    照12個月，並施以道路交通安全講習等語。
二、聲明異議意旨略以：異議人於上開時地，確實有駕駛車牌號
    碼118－KT號營業貨運曳引車，因酒駕為警查獲，異議人亦
    深感後悔與抱歉。惟異議人之駕駛執照自小型車一路考核至
    職業連結車實屬不易，若遭吊扣全部之駕照，無論是謀職或
    家中接送等狀況發生，異議人皆無法應付。為此聲明異議，
    請予撤銷原處分，給予異議人小型車之駕駛執照等語。
三、按汽車駕駛人飲用酒類或其他類似物後其吐氣所含酒精濃度
    超過每公升0.25毫克或血液中酒精濃度超過百分之0.05以上
    者，不得駕車，道路交通安全規則第114條第2款定有明文。
    又汽車駕駛人，駕駛汽車經測試檢定有酒精濃度超過規定標
    準者，處1 萬5,000 元以上6 萬元以下罰鍰。而領有汽車駕
    駛執照之汽車駕駛人，除駕駛聯結車、大客車、大貨車外之
    非其駕駛執照種類之車輛，違反本條例及道路交通安全規則
    之規定，應受吊扣駕駛執照情形時，無因而肇事致人受傷或
    重傷者，記違規點數5 點；但一年內違規點數共達6 點以上
    或再次應受吊扣駕駛執照情形者，併依原違反本條例應受吊
    扣駕駛執照處分規定，吊扣其駕駛執照。另汽車駕駛人，有
    駕駛汽車經測試檢定有酒精濃度超過規定標準者，應接受道
    路交通安全講習，道路交通管理處罰條例第35條第1 項第1
    款、第68條第2 項、第24條第1 項第2 款分別規定明確。
四、經查：異議人於上揭時地酒後駕駛車牌號碼118-KT號營業貨
    運曳引車，因有「酒後駕車（酒測值達0.52MG/L）」之違規
    行為，為警當場舉發，並查證違規屬實，爰依道路交通管理
    處罰條例第35條第1項第1款、第24條規定，裁處吊扣駕駛執
    照1 年，並應接受道路交通安全講習等情，有舉發違反道路
    交通事件通知單、違反道路交通管理事件裁決書等影本在卷
    可稽。另異議人所持有之汽車駕駛執照係職業聯結車駕駛執
    照，迄105 年8 月16日仍為有效之事實，亦有公路監理機關
    證號查詢汽車駕駛人查詢結果1 紙存卷可按。是異議人持有
    職業聯結車駕駛執照而駕駛營業貨運曳引車，有上揭交通違
    規事實，應堪認定。
五、本件異議人既有如上違規事實，原處分機關援引首揭規定對
    異議人為裁罰，固非無據。惟查：
(一)、按本件異議人行為後，道路交通管理處罰條例第68條於99年
    5 月5 日修正為「汽車駕駛人，因違反本條例及道路交通安
    全規則之規定，受吊銷駕駛執照處分時，吊銷其執有各級車
    類之駕駛執照。領有汽車駕駛執照之汽車駕駛人，除駕駛聯
    結車、大客車、大貨車外之『非其』駕駛執照種類之車輛，
    違反本條例及道路交通安全規則之規定，應受吊扣駕駛執照
    情形時，無因而肇事致人受傷或重傷者，記違規點數五點。
    但一年內違規點數共達六點以上或再次應受吊扣駕駛執照情
    形者，併依原違反本條例應受吊扣駕駛執照處分規定，吊扣
    其駕駛執照」，並經行政院於99年8 月31日以院臺交字第09
    90048197號令發布定自99年9 月1 日施行，惟僅有領有汽車
    駕駛執照之駕駛人，駕駛「非其」駕駛執照種類之車輛，而
    違規應受吊扣駕駛執照情形時，始有該修正條文之適用。而
    領有駕駛執照之駕駛人，駕駛其領有該執照種類之車輛，而
    違規應受吊扣駕駛執照情形時，以及領有聯結車、大客車或
    大貨車駕駛執照之駕駛人，駕駛非其駕駛執照種類之車輛，
    而違規應受吊扣駕駛執照情形，則無該修正後規定之適用。
    是雖原處分機關於100 年1 月8 日17時36分為本件違規行為
    時，上開規定已為施行，然本件異議人為領有職業聯結車駕
    駛執照之汽車駕駛人，其本件行為時係駕駛營業貨運曳引車
    ，此有原處分裁決書、舉發通知單各1 份在卷可憑，是異議
    人於違規當時駕駛營業貨運曳引車，揆諸前揭說明，自無新
    舊法比較之問題。從而，原處分機關吊扣異議人之駕駛執照
    12個月，於法並無不合。
(二)、次按，道路交通管理處罰條例第68條業於94年12月14日修正
    ，並自95年3 月1 日施行，修正前之道路交通管理處罰條例
    第68條規定：「汽車駕駛人，因違反本條例及道路交通安全
    規則之規定，受吊扣或吊銷駕駛執照處分時，吊扣或吊銷其
    持有各級車類之駕駛執照」，而修正後為：「汽車駕駛人，
    因違反本條例及道路交通安全規則之規定，受吊銷駕駛執照
    處分時，吊銷其持有各級車類之駕駛執照」，即將原條文中
    之「吊扣或」三字刪除，修正理由認為原條文「汽車駕駛人
    ，因違反本條例及道路交通安全規則之規定，受吊扣或吊銷
    駕駛執照處分時，受吊扣或吊銷其持有各級車類之駕駛執照
    」將違法或違規駕駛人所持有各級車類之駕駛執照一併吊扣
    或吊銷，失之過酷，對於人民工作與生活影響過鉅，有違比
    例原則，經立法委員與交通部協商後，乃將其中「受吊扣處
    分者，吊扣其持有各級車類之駕駛執照」部分之規定刪除。
    顯見立法者之真意，在於汽車駕駛人因違反道路交通管理處
    罰條例及道路交通安全規則之規定，受「吊銷駕照」處分者
    ，仍維持一併吊銷其持有各級車類之駕駛執照，至於受「吊
    扣」駕駛執照處分時，僅能「吊扣」違規當時所駕駛車輛之
    駕駛執照，不能再擴大適用而「吊扣」其持有各級車類之駕
    駛執照，至為顯明。是駕駛人違反道路交通管理處罰條例第
    35條第1 項第1 款之規定而受吊扣駕駛執照處分時，依修正
    後同法第68條規定並參照其修正意旨，應僅得吊扣違規或違
    法當時駕駛車類之駕駛執照。況酒醉駕車行為均製造法所不
    容許之風險，以風險製造之立場觀之，並不因駕駛車輛種類
    之不同，而有所差別，但從風險實現之觀點而言，酒醉駕駛
    車類之不同，其對於交通安全衍生之實害結果也有所差異，
    如駕駛人駕駛低一級之車類違反本條例之規定時，不論其所
    造成之實害結果，而一律吊扣駕駛人所持有之各類駕照，亦
    有違反相同事件相同處理，不同事件不同處理之平等原則（
    臺灣高等法院暨所屬法院97年法律座談會刑事類提案第40號
    討論暨審查意見同此意旨）。是參諸上開道路交通管理處罰
    條例第68條之修正過程與修正理由，行為人有道路交通管理
    處罰條例第35條第1 項第1 款所規定之違規行為，須吊扣駕
    駛執照時，應僅能吊扣行為人違法或違規當時駕駛車輛所憑
    之駕駛執照，不得再吊扣行為人所持有、與駕駛違規車輛無
    關之其他各級車類駕駛執照。
(三)、查本件異議人於100 年1 月8 日酒後駕車違規時，係駕駛營
    業貨運曳引車，有上開舉發違反道路交通管理事件通知單、
    原處分裁決書附卷可憑，則揆諸前開說明，修正後道路交通
    管理處罰條例第68條之規定，既將「吊扣」等字刪除，駕駛
    人受吊扣駕駛執照處分時，應不再吊扣其持有各級車類之駕
    駛執照，原處分機關於作成吊扣駕駛執照處分時，應就行為
    人所應吊扣之駕駛執照種類予以限定，始符合依法行政原則
    。又異議人上開駕駛營業貨運曳引車經攔檢測試其酒精濃度
    超過法定標準之違規行為，既係駕駛營業貨運曳引車違反道
    路交通管理處罰條例第35條第1 項第1款 之規定，其應受之
    處分乃限制其駕駛營業貨運曳引車之權利，亦即僅得吊扣其
    職業聯結車駕駛執照，而不得吊扣其持有其他車類之駕駛執
    照，原處分機關未審酌及此，逕為吊扣汽車駕駛執照12個月
    之裁罰，即難認為允當。至道路交通主管機關對於汽車駕駛
    執照之管理，因採取一照原則，未發給駕駛人較低等級之駕
    駛執照，此乃屬駕駛執照管理所衍生之執行問題，應由道路
    交通主管機關本於職權利用電腦資料處理或在職業大客車駕
    照註記等其他方式為妥適處理，尚難逕謂無法執行而不罰（
    臺灣高等法院98年法律座談會刑事類提案第20號研討結果參
    照）。
六、綜上所述，原處分機關上開吊扣駕駛執照之行政裁罰，容有
    未洽，本院即無從予以維持。從而，異議人提出本件聲明異
    議為有理由，且因本件為一交通違規行為，罰鍰、吊扣處分
    部分與道路安全講習無從區分，自應由本院將原處分撤銷，
    自為裁罰如主文第2 項所示，以期適法。
七、依道路交通事件處理辦法第19條前段，裁定如主文。
中    華    民    國  100     年    4     月    18    日
                  交通法庭         法  官  鮑慧忠
以上正本證明與原本無異。
如不服本裁定，應於裁定送達後5 日內向本院提出抗告狀。
中    華    民    國   100    年    4     月    18    日
                                   書記官  林子惠